---
title: "Geomputation"
author: "Tomás E. Beckley"
date: "2022-08-08"
output: pdf_document
---

```{r setup, include=FALSE, message=FALSE, warning=FALSE}
knitr::opts_chunk$set(echo = TRUE)
```

## Introduccion a Spatial Data Analysis en R

En este documento se pretende realizar una introduccion al analisis espacial a traves de R.
Se utilizaran los siguientes paquetes:
*sf: para la manipulacion de datos vectoriales en simple features
*terra: para la manipuplacion de datos raster
*spData: Contiene datasets geograficos para practicar

```{r, message=FALSE}
#install.packages("sf")
#install.packages("terra")
#install.packages("spData")
#install.packages("spDataLarge", repos = "https://nowosad.r-universe.dev")
```

```{r, message=FALSE}
library("sf")
library("terra")
library("spData")
library("spDataLarge")
library(dplyr)
```

```{r, message = FALSE}
vignette(package = "sf") # see which vignettes are available
vignette("sf1")          # an introduction to the package
```

Simple features son objetos compuestos por un data frame que tiene una columna denominada "geo" que contienen las coordenadas geometricas de ese feature.

```{r}
class(world)
names(world)
```
Al llamar al objeto nos indica:
* Metadatos: el tipo de feature que es, cantidad de entidades, sus dimensiones y sistemas de coordenadas.
* Dataframe con los valores para cada variable

```{r}
world
world$geom
```

Se puede plotear rapidamente un mapa con la funcion plot()
```{r}
plot(world)
```

Llamar determinadas filas y columnas.
```{r}
world_mini = world[1:2, 1:3]
world_mini
```


El paquete "sf" posee una serie de ventajas respecto al antiguo "sp", ademas, este ultimo dejara de tener soporte desde el 2023. Ademas, el "sf" es compatible con "tidyverse".
Se puede pasar de un formato a otro de la siguiente manera:

```{r}
library(sp)
world_sp = as(world, "Spatial") # from an sf object to sp
# sp functions ...
world_sf = st_as_sf(world_sp)           # from sp to sf
```

*Estructura de un sf*
Para construir desde cero un sf se necesita:
* stg: determinar la geometria del feature e ingresar las coordenadas
* sfc: luego se convierte en columna, en este paso se establece el sistema de referencia CRS
* data.frame: se crea el data frame del feature
* sf: finalmente se combina el data.frame con el sfc para obtener el sf final.

```{r}
lnd_point = st_point(c(0.1, 51.5))                 # sfg (sf geometry) object
lnd_geom = st_sfc(lnd_point, crs = 4326)           # sfc (sf column) object
lnd_attrib = data.frame(                           # data.frame object
  name = "London",
  temperature = 25,
  date = as.Date("2017-06-21")
  )
lnd_sf = st_sf(lnd_attrib, geometry = lnd_geom)    # sf object
plot(lnd_sf)
```

El paquete "sf" tiene activado por default el motor de geometria esferica "s2" de Google.
Se lo puede apagar o prender segun se quiera, pero es necesario tenerlo prendido para que realice 
correctamente los calculos.


*Primeros mapas*
Como se comento, se pueden crear mapas utilizando la funcion plot(), sin embargo, tiene ciertas limitaciones importantes.
Para crear mapas mas complejos y mapas interactivos, se utiliza librerias especializadas como "tmap" y "leaflet"

```{r}
world_asia = world[world$continent == "Asia", ]
asia = st_union(world_asia)
```

```{r}
plot(world["pop"], reset = FALSE)
plot(asia, add = TRUE, col = "red")
```

## Operaciones con los datos de atributos de un sf ##


```{r}
world[1:6, ]    # subset rows by position
world[, 1:3]    # subset columns by position
world[1:6, 1:3] # subset rows and columns by position
world[, c("name_long", "pop")] # columns by name
world[, c(T, T, F, F, F, F, F, T, T, F, F)] # by logical indices
world[, 888] # an index representing a non-existent column
```

```{r}
i_small = world$area_km2 < 10000
summary(i_small) # a logical vector
#>    Mode   FALSE    TRUE 
#> logical     170       7
small_countries = world[i_small, ]
small_countries = world[world$area_km2 < 10000, ]
small_countries = subset(world, area_km2 < 10000)
small_countries
```
Es posible utilizar el paquete dplyr. Notar que en ambos casos la columna "geom" siempre se mantiene por mas que no la seleccionemos.

Con "select" se seleccionan las columnas deseadas
```{r}
world1 = dplyr::select(world, name_long, pop)
names(world1)
#> [1] "name_long" "pop"       "geom"
```

Se puede utilizar el comando : para saber determinar desde y hasta que columna seleccionar
```{r}
world2 = dplyr::select(world, name_long:pop)
```

Se puede utilizar el "-" para eliminar ciertas columnas
```{r}

world3 = dplyr::select(world, -subregion, -area_km2)
```

Se pueden renombrar columnas facilmente
```{r}
world4 = dplyr::select(world, name_long, population = pop)
world5 = world[, c("name_long", "pop")] # subset columns by name
names(world5)[names(world5) == "pop"] = "population" # rename column manually
```

Obtener columnas en forma de vectores
```{r}
pull(world, pop)
world$pop
world[["pop"]]
```

La funcion slice para seleccionar filas
```{r}
slice(world, 1:6)
```

La funcion filter es el equivalente a la funcion subset
```{r}
world7 = filter(world ,area_km2 < 10000) # countries with a small area
world7 = filter(world, lifeExp > 82)      # with high life expectancy
```


Se puede utilizar el comando pipe "%>%" o "|>" para encadenar funciones y generar un workflow

```{r}
world7 = world |>
  filter(continent == "Asia") |>
  dplyr::select(name_long, continent) |>
  slice(1:5)
```

Se pueden utilizar funciones anidadas para llegar al mismo objetivo
```{r}
world8 = slice(
  dplyr::select(
    filter(world, continent == "Asia"),
    name_long, continent),
  1:5)
```

O se pueden realizar linea por linea distintas operaciones intermedias y almacenarlas en variables para luego poder analizarlas con el proposito de encontrar bugs.

```{r}
world9_filtered = filter(world, continent == "Asia")
world9_selected = dplyr::select(world9_filtered, continent)
world9 = slice(world9_selected, 1:5)
```

**Agregacion o agrupacion**
Se puede utilizar la funcion aggregate para agrupar por variable
Notar que el objeto obtenido NO ES ESPACIAL

```{r}
world_agg1 = aggregate(pop ~ continent, FUN = sum, data = world,
                       na.rm = TRUE)
class(world_agg1)
world_agg1
```
Para agrupar y obtener un objeto espacial, se debe realizar de la siguiente forma:
```{r}
world_agg2 = aggregate(world["pop"], list(world$continent), FUN = sum, 
                       na.rm = TRUE)
class(world_agg2)
#> [1] "sf"         "data.frame"
nrow(world_agg2)
#> [1] 8
```

Con comandos pipeline

```{r}
world_agg4  = world |> 
  group_by(continent) |> 
  summarize(pop = sum(pop, na.rm = TRUE), `area_sqkm` = sum(area_km2), n = n())
```

Resumen de distintas funciones utilizadas
```{r}
world_agg5 = world |> 
  st_drop_geometry() |>                      # drop the geometry for speed
  dplyr::select(pop, continent, area_km2) |> # subset the columns of interest  
  group_by(continent) |>                     # group by continent and summarize:
  summarize(Pop = sum(pop, na.rm = TRUE), Area = sum(area_km2), N = n()) |>
  mutate(Density = round(Pop / Area)) |>     # calculate population density
  slice_max(Pop, n = 3) |>                   # keep only the top 3
  arrange(desc(N))                           # arrange in order of n. countries
```

**Hacer Joins**

```{r}
world_coffee = left_join(world, coffee_data)
#> Joining, by = "name_long"
class(world_coffee)
#> [1] "sf"         "tbl_df"     "tbl"        "data.frame"
```
```{r}
names(world_coffee)
#>  [1] "iso_a2"                 "name_long"              "continent"             
#>  [4] "region_un"              "subregion"              "type"                  
#>  [7] "area_km2"               "pop"                    "lifeExp"               
#> [10] "gdpPercap"              "geom"                   "coffee_production_2016"
#> [13] "coffee_production_2017"
plot(world_coffee["coffee_production_2017"])
```

**Inner Join**

```{r}
world_coffee_inner = inner_join(world, coffee_data)
#> Joining, by = "name_long"
nrow(world_coffee_inner)
#> [1] 45
```


```{r}
setdiff(coffee_data$name_long, world$name_long)
#> [1] "Congo, Dem. Rep. of" "Others"
```
```{r}
(drc = stringr::str_subset(world$name_long, "Dem*.+Congo"))
#> [1] "Democratic Republic of the Congo"|
```

```{r}
coffee_data$name_long[grepl("Congo,", coffee_data$name_long)] = drc
world_coffee_match = inner_join(world, coffee_data)
#> Joining, by = "name_long"
nrow(world_coffee_match)
#> [1] 46
```
## OPERACIONES ESPACIALES ##

**Intersect**

```{r}
canterbury = nz |> filter(Name == "Canterbury")
canterbury_height = nz_height[canterbury, ]

```

**No toca**

```{r}
nz_height[canterbury, , op = st_disjoint]
```


**Ejemplos**

Se cren figuras para realizar los ejemplos
Primero el poligono X

```{r}
polygon_matrix = cbind(
  x = c(0, 0, 1, 1,   0),
  y = c(0, 1, 1, 0.5, 0)
)
polygon_sfc = st_sfc(st_polygon(list(polygon_matrix)))
```

```{r}
line_sfc = st_sfc(st_linestring(cbind(
  x = c(0.4, 1),
  y = c(0.2, 0.5)
)))
# create points
point_df = data.frame(
  x = c(0.2, 0.7, 0.4),
  y = c(0.1, 0.2, 0.8)
)
point_sf = st_as_sf(point_df, coords = c("x", "y"))
```

1 - Que punto intersecta a X

```{r}
st_intersects(point_sf, polygon_sfc)
```

```{r}
st_intersects(point_sf, polygon_sfc, sparse = FALSE)
```

```{r}
st_within(point_sf, polygon_sfc)
st_touches(point_sf, polygon_sfc)
```
```{r}
st_disjoint(point_sf, polygon_sfc, sparse = FALSE)[, 1]
```

```{r}
st_is_within_distance(point_sf, polygon_sfc, dist = 0.2, sparse = FALSE)[, 1]
```

```{r}
st_distance(point_sf, polygon_sfc)
```
**Joins**

```{r}
set.seed(2018) # set seed for reproducibility
(bb = st_bbox(world)) # the world's bounds
#>   xmin   ymin   xmax   ymax 
#> -180.0  -89.9  180.0   83.6
random_df = data.frame(
  x = runif(n = 10, min = bb[1], max = bb[3]),
  y = runif(n = 10, min = bb[2], max = bb[4])
)
random_points = random_df |> 
  st_as_sf(coords = c("x", "y")) |> # set coordinates
  st_set_crs("EPSG:4326") # set geographic CRS
```

En este join se mantienen todos los puntos y se agregan los atributos a los puntos que coinciden con los paises
```{r}
world_random = world[random_points, ]
nrow(world_random)
#> [1] 4
random_joined = st_join(random_points, world["name_long"])
```

**Joins sin coincidencia perfecta**

```{r}
plot(st_geometry(cycle_hire), col = "blue")
plot(st_geometry(cycle_hire_osm), add = TRUE, pch = 3, col = "red")
```
Chequeamos que no exista interseccion
```{r}
any(st_touches(cycle_hire, cycle_hire_osm, sparse = FALSE))
```
Hacemos un join estableciendo un minimo de distancia de 20
```{r}
sel = st_is_within_distance(cycle_hire, cycle_hire_osm, dist = 20)
summary(lengths(sel) > 0)
```
Hay 438 coincidencias en donde cycle_hire cae dentro del radio de 20m de cycle_hire_osm

Notar que hay mas elementos en z ya que varios elementos coinciden con mas de un radio
```{r}
z = st_join(cycle_hire, cycle_hire_osm, st_is_within_distance, dist = 20)
nrow(cycle_hire)
nrow(z)

```

Para eliminar esta duplicidad se procede a obtener el promedio
```{r}
z = z |> 
  group_by(id) |> 
  summarize(capacity = mean(capacity))
nrow(z) == nrow(cycle_hire)
```


```{r}
plot(cycle_hire_osm["capacity"])
plot(z["capacity"])
```

**Agregate**

```{r}
nz_agg = aggregate(x = nz_height, by = nz, FUN = mean)
```

```{r}
nz_agg2 = st_join(x = nz, y = nz_height) |>
  group_by(Name) |>
  summarize(elevation = mean(elevation, na.rm = TRUE))
```

```{r}
plot(nz_agg2[2])
```

