---
title: "Geomputation"
author: "Tomás E. Beckley"
date: "2022-08-08"
output: pdf_document
---

```{r setup, include=FALSE, message=FALSE, warning=FALSE}
knitr::opts_chunk$set(echo = TRUE)
```

## Introduccion a Spatial Data Analysis en R

En este documento se pretende realizar una introduccion al analisis espacial a traves de R.
Se utilizaran los siguientes paquetes:
*sf: para la manipulacion de datos vectoriales en simple features
*terra: para la manipuplacion de datos raster
*spData: Contiene datasets geograficos para practicar

```{r, message=FALSE}
#install.packages("sf")
#install.packages("terra")
#install.packages("spData")
#install.packages("spDataLarge", repos = "https://nowosad.r-universe.dev")
```

```{r, message=FALSE}
library("sf")
library("terra")
library("spData")
library("spDataLarge")
library(dplyr)
```

```{r, message = FALSE}
vignette(package = "sf") # see which vignettes are available
vignette("sf1")          # an introduction to the package
```

Simple features son objetos compuestos por un data frame que tiene una columna denominada "geo" que contienen las coordenadas geometricas de ese feature.

```{r}
class(world)
names(world)
```
Al llamar al objeto nos indica:
* Metadatos: el tipo de feature que es, cantidad de entidades, sus dimensiones y sistemas de coordenadas.
* Dataframe con los valores para cada variable

```{r}
world
world$geom
```

Se puede plotear rapidamente un mapa con la funcion plot()
```{r}
plot(world)
```

Llamar determinadas filas y columnas.
```{r}
world_mini = world[1:2, 1:3]
world_mini
```


El paquete "sf" posee una serie de ventajas respecto al antiguo "sp", ademas, este ultimo dejara de tener soporte desde el 2023. Ademas, el "sf" es compatible con "tidyverse".
Se puede pasar de un formato a otro de la siguiente manera:

```{r}
library(sp)
world_sp = as(world, "Spatial") # from an sf object to sp
# sp functions ...
world_sf = st_as_sf(world_sp)           # from sp to sf
```

*Estructura de un sf*
Para construir desde cero un sf se necesita:
* stg: determinar la geometria del feature e ingresar las coordenadas
* sfc: luego se convierte en columna, en este paso se establece el sistema de referencia CRS
* data.frame: se crea el data frame del feature
* sf: finalmente se combina el data.frame con el sfc para obtener el sf final.

```{r}
lnd_point = st_point(c(0.1, 51.5))                 # sfg (sf geometry) object
lnd_geom = st_sfc(lnd_point, crs = 4326)           # sfc (sf column) object
lnd_attrib = data.frame(                           # data.frame object
  name = "London",
  temperature = 25,
  date = as.Date("2017-06-21")
  )
lnd_sf = st_sf(lnd_attrib, geometry = lnd_geom)    # sf object
plot(lnd_sf)
```

El paquete "sf" tiene activado por default el motor de geometria esferica "s2" de Google.
Se lo puede apagar o prender segun se quiera, pero es necesario tenerlo prendido para que realice 
correctamente los calculos.


*Primeros mapas*
Como se comento, se pueden crear mapas utilizando la funcion plot(), sin embargo, tiene ciertas limitaciones importantes.
Para crear mapas mas complejos y mapas interactivos, se utiliza librerias especializadas como "tmap" y "leaflet"

```{r}
world_asia = world[world$continent == "Asia", ]
asia = st_union(world_asia)
```

```{r}
plot(world["pop"], reset = FALSE)
plot(asia, add = TRUE, col = "red")
```

## Operaciones con los datos de atributos de un sf ##


```{r}
world[1:6, ]    # subset rows by position
world[, 1:3]    # subset columns by position
world[1:6, 1:3] # subset rows and columns by position
world[, c("name_long", "pop")] # columns by name
world[, c(T, T, F, F, F, F, F, T, T, F, F)] # by logical indices
world[, 888] # an index representing a non-existent column
```

```{r}
i_small = world$area_km2 < 10000
summary(i_small) # a logical vector
#>    Mode   FALSE    TRUE 
#> logical     170       7
small_countries = world[i_small, ]
small_countries = world[world$area_km2 < 10000, ]
small_countries = subset(world, area_km2 < 10000)
small_countries
```
Es posible utilizar el paquete dplyr. Notar que en ambos casos la columna "geom" siempre se mantiene por mas que no la seleccionemos.

Con "select" se seleccionan las columnas deseadas
```{r}
world1 = dplyr::select(world, name_long, pop)
names(world1)
#> [1] "name_long" "pop"       "geom"
```

Se puede utilizar el comando : para saber determinar desde y hasta que columna seleccionar
```{r}
world2 = dplyr::select(world, name_long:pop)
```

Se puede utilizar el "-" para eliminar ciertas columnas
```{r}

world3 = dplyr::select(world, -subregion, -area_km2)
```

Se pueden renombrar columnas facilmente
```{r}
world4 = dplyr::select(world, name_long, population = pop)
world5 = world[, c("name_long", "pop")] # subset columns by name
names(world5)[names(world5) == "pop"] = "population" # rename column manually
```

Obtener columnas en forma de vectores
```{r}
pull(world, pop)
world$pop
world[["pop"]]
```

La funcion slice para seleccionar filas
```{r}
slice(world, 1:6)
```

La funcion filter es el equivalente a la funcion subset
```{r}
world7 = filter(world ,area_km2 < 10000) # countries with a small area
world7 = filter(world, lifeExp > 82)      # with high life expectancy
```


Se puede utilizar el comando pipe "%>%" o "|>" para encadenar funciones y generar un workflow

```{r}
world7 = world |>
  filter(continent == "Asia") |>
  dplyr::select(name_long, continent) |>
  slice(1:5)
```

Se pueden utilizar funciones anidadas para llegar al mismo objetivo
```{r}
world8 = slice(
  dplyr::select(
    filter(world, continent == "Asia"),
    name_long, continent),
  1:5)
```

O se pueden realizar linea por linea distintas operaciones intermedias y almacenarlas en variables para luego poder analizarlas con el proposito de encontrar bugs.

```{r}
world9_filtered = filter(world, continent == "Asia")
world9_selected = dplyr::select(world9_filtered, continent)
world9 = slice(world9_selected, 1:5)
```

**Agregacion o agrupacion**
Se puede utilizar la funcion aggregate para agrupar por variable
Notar que el objeto obtenido NO ES ESPACIAL

```{r}
world_agg1 = aggregate(pop ~ continent, FUN = sum, data = world,
                       na.rm = TRUE)
class(world_agg1)
world_agg1
```
Para agrupar y obtener un objeto espacial, se debe realizar de la siguiente forma:
```{r}
world_agg2 = aggregate(world["pop"], list(world$continent), FUN = sum, 
                       na.rm = TRUE)
class(world_agg2)
#> [1] "sf"         "data.frame"
nrow(world_agg2)
#> [1] 8
```

Con comandos pipeline

```{r}
world_agg4  = world |> 
  group_by(continent) |> 
  summarize(pop = sum(pop, na.rm = TRUE), `area_sqkm` = sum(area_km2), n = n())
```

Resumen de distintas funciones utilizadas
```{r}
world_agg5 = world |> 
  st_drop_geometry() |>                      # drop the geometry for speed
  dplyr::select(pop, continent, area_km2) |> # subset the columns of interest  
  group_by(continent) |>                     # group by continent and summarize:
  summarize(Pop = sum(pop, na.rm = TRUE), Area = sum(area_km2), N = n()) |>
  mutate(Density = round(Pop / Area)) |>     # calculate population density
  slice_max(Pop, n = 3) |>                   # keep only the top 3
  arrange(desc(N))                           # arrange in order of n. countries
```

**Hacer Joins**

```{r}
world_coffee = left_join(world, coffee_data)
#> Joining, by = "name_long"
class(world_coffee)
#> [1] "sf"         "tbl_df"     "tbl"        "data.frame"
```
```{r}
names(world_coffee)
#>  [1] "iso_a2"                 "name_long"              "continent"             
#>  [4] "region_un"              "subregion"              "type"                  
#>  [7] "area_km2"               "pop"                    "lifeExp"               
#> [10] "gdpPercap"              "geom"                   "coffee_production_2016"
#> [13] "coffee_production_2017"
plot(world_coffee["coffee_production_2017"])
```

**Inner Join**

```{r}
world_coffee_inner = inner_join(world, coffee_data)
#> Joining, by = "name_long"
nrow(world_coffee_inner)
#> [1] 45
```


```{r}
setdiff(coffee_data$name_long, world$name_long)
#> [1] "Congo, Dem. Rep. of" "Others"
```
```{r}
(drc = stringr::str_subset(world$name_long, "Dem*.+Congo"))
#> [1] "Democratic Republic of the Congo"|
```

```{r}
coffee_data$name_long[grepl("Congo,", coffee_data$name_long)] = drc
world_coffee_match = inner_join(world, coffee_data)
#> Joining, by = "name_long"
nrow(world_coffee_match)
#> [1] 46
```
## OPERACIONES ESPACIALES ##

**Intersect**

```{r}
canterbury = nz |> filter(Name == "Canterbury")
canterbury_height = nz_height[canterbury, ]

```

**No toca**

```{r}
nz_height[canterbury, , op = st_disjoint]
```


**Ejemplos**

Se cren figuras para realizar los ejemplos
Primero el poligono X

```{r}
polygon_matrix = cbind(
  x = c(0, 0, 1, 1,   0),
  y = c(0, 1, 1, 0.5, 0)
)
polygon_sfc = st_sfc(st_polygon(list(polygon_matrix)))
```

```{r}
line_sfc = st_sfc(st_linestring(cbind(
  x = c(0.4, 1),
  y = c(0.2, 0.5)
)))
# create points
point_df = data.frame(
  x = c(0.2, 0.7, 0.4),
  y = c(0.1, 0.2, 0.8)
)
point_sf = st_as_sf(point_df, coords = c("x", "y"))
```

1 - Que punto intersecta a X

```{r}
st_intersects(point_sf, polygon_sfc)
```

```{r}
st_intersects(point_sf, polygon_sfc, sparse = FALSE)
```

```{r}
st_within(point_sf, polygon_sfc)
st_touches(point_sf, polygon_sfc)
```
```{r}
st_disjoint(point_sf, polygon_sfc, sparse = FALSE)[, 1]
```

```{r}
st_is_within_distance(point_sf, polygon_sfc, dist = 0.2, sparse = FALSE)[, 1]
```

```{r}
st_distance(point_sf, polygon_sfc)
```
**Joins**

```{r}
set.seed(2018) # set seed for reproducibility
(bb = st_bbox(world)) # the world's bounds
#>   xmin   ymin   xmax   ymax 
#> -180.0  -89.9  180.0   83.6
random_df = data.frame(
  x = runif(n = 10, min = bb[1], max = bb[3]),
  y = runif(n = 10, min = bb[2], max = bb[4])
)
random_points = random_df |> 
  st_as_sf(coords = c("x", "y")) |> # set coordinates
  st_set_crs("EPSG:4326") # set geographic CRS
```

En este join se mantienen todos los puntos y se agregan los atributos a los puntos que coinciden con los paises
```{r}
world_random = world[random_points, ]
nrow(world_random)
#> [1] 4
random_joined = st_join(random_points, world["name_long"])
```

**Joins sin coincidencia perfecta**

```{r}
plot(st_geometry(cycle_hire), col = "blue")
plot(st_geometry(cycle_hire_osm), add = TRUE, pch = 3, col = "red")
```
Chequeamos que no exista interseccion
```{r}
any(st_touches(cycle_hire, cycle_hire_osm, sparse = FALSE))
```
Hacemos un join estableciendo un minimo de distancia de 20
```{r}
sel = st_is_within_distance(cycle_hire, cycle_hire_osm, dist = 20)
summary(lengths(sel) > 0)
```
Hay 438 coincidencias en donde cycle_hire cae dentro del radio de 20m de cycle_hire_osm

Notar que hay mas elementos en z ya que varios elementos coinciden con mas de un radio
```{r}
z = st_join(cycle_hire, cycle_hire_osm, st_is_within_distance, dist = 20)
nrow(cycle_hire)
nrow(z)

```

Para eliminar esta duplicidad se procede a obtener el promedio
```{r}
z = z |> 
  group_by(id) |> 
  summarize(capacity = mean(capacity))
nrow(z) == nrow(cycle_hire)
```


```{r}
plot(cycle_hire_osm["capacity"])
plot(z["capacity"])
```

**Agregate**

```{r}
nz_agg = aggregate(x = nz_height, by = nz, FUN = mean)
```

```{r}
nz_agg2 = st_join(x = nz, y = nz_height) |>
  group_by(Name) |>
  summarize(elevation = mean(elevation, na.rm = TRUE))
```

```{r}
plot(nz_agg2[2])
```
**Relaciones de distancias**
La funcion st_distance nos calcula la distancia entre dos puntos
Notar que nos dice tambien en que unidades se encuentra esa distancia
Ademas nos da una matriz de distancia entre diferentes puntos

```{r}
nz_heighest = nz_height |> slice_max(n = 1, order_by = elevation)
canterbury_centroid = st_centroid(nz[nz$Name=="Canterbury",])
st_distance(nz_heighest, canterbury_centroid)

```
```{r}
co = filter(nz, grepl("Canter|Otag", Name))
st_distance(nz_height[1:3, ], co)

```
```{r}
plot(st_geometry(co)[2])
plot(st_geometry(nz_height)[2:3], add = TRUE)
```
**Operaciones Geometricas**
**Simplificacion**

```{r}
seine_simp = st_simplify(seine, dTolerance = 2000)  # 2000 m
plot(seine)
plot(seine_simp)
```

```{r}
object.size(seine)
object.size(seine_simp)

```
Para poligonos tambien aplica
```{r}
us_states2163 = st_transform(us_states, "EPSG:2163")
us_states2163 = us_states2163
```

```{r}
us_states_simp1 = st_simplify(us_states2163, dTolerance = 100000)  # 100 km
plot(us_states2163)
plot(us_states_simp1)
```
Notar que se pierde la topologia utilizando esta funcion.
La funcion ms_simplify resuelve esto

```{r}
# proportion of points to retain (0-1; default 0.05)
us_states_simp2 = rmapshaper::ms_simplify(us_states2163, keep = 0.01,
                                          keep_shapes = TRUE)
```
```{r}
plot(us_states_simp2)
```
Otra opcion para simplificar es el smooth
```{r}
us_states_simp3 = smoothr::smooth(us_states2163, method = 'ksmooth', smoothness = 6)
```

**Centroides**
```{r}
nz_centroid = st_centroid(nz)
seine_centroid = st_centroid(seine)
```
La siguiente funcion garantiza que el centroide caiga sobre el objeto
```{r}
nz_pos = st_point_on_surface(nz)
seine_pos = st_point_on_surface(seine)
```
**Buffers**
```{r}
seine_buff_5km = st_buffer(seine, dist = 5000)
seine_buff_50km = st_buffer(seine, dist = 50000)
```

**Transformaciones**
Se refiere a la traslacion, rotacion y escalado de los features.
Para esto se trabaja con la columna geometrica

```{r}
nz_sfc = st_geometry(nz)
```


Traslacion 100.000 m hacia el norte
```{r}
nz_shift = nz_sfc + c(0, 100000)
```

Para el escalado primero se debe definir un punto desde el cual se realizara el escalado.
En este caso se utilizo el centroide. Para esto se llevo el centro a 0,0

```{r}
nz_centroid_sfc = st_centroid(nz_sfc)
nz_scale = (nz_sfc - nz_centroid_sfc) * 0.5 + nz_centroid_sfc
```

Para la rotacion se define primero la funcion:
```{r}
rotation = function(a){
  r = a * pi / 180 #degrees to radians
  matrix(c(cos(r), sin(r), -sin(r), cos(r)), nrow = 2, ncol = 2)
} 
```

Luego al igual que el escalado se utiliza un punto de referencia para rotar
```{r}
nz_rotate = (nz_sfc - nz_centroid_sfc) * rotation(30) + nz_centroid_sfc
```

Finalmente se establece la nueva geometria:
```{r}
nz_scale_sf = st_set_geometry(nz, nz_scale)
```

**clip**
Obtener un nuevo feateure en funcion de la interseccion, union o diferencia de otros dos
st_intersection
st_union
st_difference
st_sym_difference

```{r}
b = st_sfc(st_point(c(0, 1)), st_point(c(1, 1))) # create 2 points
b = st_buffer(b, dist = 1) # convert points to circles
plot(b, border = "grey")
text(x = c(-0.5, 1.5), y = 1, labels = c("x", "y"), cex = 3) # add text
```

```{r}
x = b[1]
y = b[2]
x_and_y = st_intersection(x, y)
plot(b, border = "grey")
plot(x_and_y, col = "lightgrey", border = "grey", add = TRUE) # intersecting area
```
***Subseting y Cliping***

```{r}
bb = st_bbox(st_union(x, y))
box = st_as_sfc(bb)
set.seed(2017)
p = st_sample(x = box, size = 10)
x_and_y = st_intersection(x, y)
```

```{r}
p_xy1 = p[x_and_y]
p_xy2 = st_intersection(p, x_and_y)
sel_p_xy = st_intersects(p, x, sparse = FALSE)[, 1] &
  st_intersects(p, y, sparse = FALSE)[, 1]
p_xy3 = p[sel_p_xy]
```

***Uniones***
```{r}
regions = aggregate(x = us_states[, "total_pop_15"], by = list(us_states$REGION),
                    FUN = sum, na.rm = TRUE)
regions2 = us_states |> 
  group_by(REGION) |>
  summarize(pop = sum(total_pop_15, na.rm = TRUE))
```

```{r}
us_west = us_states[us_states$REGION == "West", ]
us_west_union = st_union(us_west)
```

```{r}
texas = us_states[us_states$NAME == "Texas", ]
texas_union = st_union(us_west_union, texas)
```

***Transformaciones***
```{r}
multipoint = st_multipoint(matrix(c(1, 3, 5, 1, 3, 1), ncol = 2))
```

```{r}
linestring = st_cast(multipoint, "LINESTRING")
polyg = st_cast(multipoint, "POLYGON")
```

```{r}
multipoint_2 = st_cast(linestring, "MULTIPOINT")
multipoint_3 = st_cast(polyg, "MULTIPOINT")
all.equal(multipoint, multipoint_2)
#> [1] TRUE
all.equal(multipoint, multipoint_3)
#> [1] TRUE
```
```{r}
multilinestring_list = list(matrix(c(1, 4, 5, 3), ncol = 2), 
                            matrix(c(4, 4, 4, 1), ncol = 2),
                            matrix(c(2, 4, 2, 2), ncol = 2))
multilinestring = st_multilinestring(multilinestring_list)
multilinestring_sf = st_sf(geom = st_sfc(multilinestring))
multilinestring_sf
```
***Proyecciones y Reproyecciones *** 

```{r}
st_crs("EPSG:4326")
```
```{r}
sf::st_crs("ESRI:54030")
```

Seteando sistemas de coordenadas

```{r}
vector_filepath = system.file("shapes/world.gpkg", package = "spData")
new_vector = read_sf(vector_filepath)
```

```{r}
st_crs(new_vector)st_crs(new_vector)
```

```{r}
new_vector = st_set_crs(new_vector, "EPSG:4326") # set CRS
```

```{r}
raster_filepath = system.file("raster/srtm.tif", package = "spDataLarge")
my_rast = rast(raster_filepath)
cat(crs(my_rast)) 
```


```{r}
crs(my_rast) = "EPSG:26912" # set CRS
```

```{r}
london = data.frame(lon = -0.1, lat = 51.5) |> 
  st_as_sf(coords = c("lon", "lat"))
st_is_longlat(london)
#> [1] NA
```

```{r}
london_geo = st_set_crs(london, "EPSG:4326")
st_is_longlat(london_geo)
```

***Operaciones Geometricas en datos proyectados y sin proyectar***

```{r}
london_buff_no_crs = st_buffer(london, dist = 1)   
london_buff_s2 = st_buffer(london_geo, dist = 1e5) 
london_buff_s2_100_cells = st_buffer(london_geo, dist = 1e5, max_cells = 100) 
```

```{r}
sf::sf_use_s2(FALSE)
london_buff_lonlat = st_buffer(london_geo, dist = 1) # Resultado incorrecto

sf::sf_use_s2(TRUE)
#Geometria esferica activada
```

```{r}
london_proj = data.frame(x = 530000, y = 180000) |> 
  st_as_sf(coords = 1:2, crs = "EPSG:27700")
```

```{r}
st_crs(london_proj)
```


```{r}
london_buff_projected = st_buffer(london_proj, 1e5)
```

```{r}
st_distance(london_geo, london_proj)
# > Error: st_crs(x) == st_crs(y) is not TRUE
```

***Que sistema de corrdenadas utilizar***
```{r}
lonlat2UTM = function(lonlat) {
  utm = (floor((lonlat[1] + 180) / 6) %% 60) + 1
  if(lonlat[2] > 0) {
    utm + 32600
  } else{
    utm + 32700
  }
}
```


```{r}
lonlat2UTM(c(174.7, -36.9))
#> [1] 32760
lonlat2UTM(st_coordinates(london))
#> [1] 32630
```

```{r}
london2 = st_transform(london_geo, "EPSG:27700")
```

```{r}
st_distance(london2, london_proj)
```

```{r}
st_crs(cycle_hire_osm)
```

```{r}
crs_lnd = st_crs(london_geo)
class(crs_lnd)
names(crs_lnd)
```

```{r}
crs_lnd$Name
crs_lnd$proj4string
crs_lnd$epsg
```

```{r}
cycle_hire_osm_projected = st_transform(cycle_hire_osm, "EPSG:27700")
st_crs(cycle_hire_osm_projected)
```

```{r}
crs_lnd_new = st_crs("EPSG:27700")
crs_lnd_new$Name
crs_lnd_new$proj4string
crs_lnd_new$epsg

```

## Leer y escribir informacion geoespacial

***Open Data***
```{r}
download.file(url = "https://hs.pangaea.de/Maps/PeRL/PeRL_permafrost_landscapes.zip",
              destfile = "PeRL_permafrost_landscapes.zip", 
              mode = "wb")
unzip("PeRL_permafrost_landscapes.zip")
canada_perma_land = read_sf("PeRL_permafrost_landscapes/canada_perma_land.shp")
```

```{r}
library(rnaturalearth)
usa = ne_countries(country = "United States of America") # United States borders
class(usa)
```

```{r}
usa_sf = st_as_sf(usa)
```

```{r}
library(geodata)
worldclim_prec = worldclim_global("prec", res = 10, path = tempdir())
class(worldclim_prec)
```

```{r}
library(osmdata)
parks = opq(bbox = "leeds uk") |> 
  add_osm_feature(key = "leisure", value = "park") |> 
  osmdata_sf()
```

```{r}
world2 = spData::world
world3 = read_sf(system.file("shapes/world.gpkg", package = "spData"))
```

```{r}
library(tidygeocoder)
geo_df = data.frame(address = "54 Frith St, London W1D 4SJ, UK")
geo_df = geocode(geo_df, address, method = "osm")
geo_df
```

```{r}
geo_sf = st_as_sf(geo_df, coords = c("lat", "long"), crs = "EPSG:4326")
```

