---
title: "Cartografía Estadística Judicial"
author: "Tomás E. Beckley"
date: "2022-12-11"
output: pdf_document
---

```{r setup, include=FALSE, warning=FALSE, cache=FALSE, message=FALSE}
knitr::opts_chunk$set(echo = TRUE)
```

Librerías
```{r message=FALSE}
library(latticeExtra)
library(dplyr)
library(tidyr)
library(rgdal) # Librería para poder abrir archivos shapefiles
library(broom)
library(precrec) # Transformar el archivo shapefile a dataframe
library(ggplot2)
library(sp)      # Paquete para manipular datos espaciales
library(RColorBrewer) # Paleta de colores
```

Directorio
```{r}
setwd("D:\\Tom's\\1 - PASANTIAS\\") # en esta carpeta se encuentran los archivs shapefile
```


### EXTRACCIÓN DE LA INFORMACIÓN

Se utilizarán dos tipos de información:
  - Información espacial provista por Catastro Provincial de la Provincia de Entre Ríos. (Shapefiles  de departamentos y        distritos de la provincia.)
  - Información alfanumérica extraída del Area de Planificación, Gestión y Estadística STJER. (Número de sentencias por         circunscripción y organismo)

Posteriormente se procede a unificar esta información en una misma capa y luego a plotearlo en un mapa temático.

***Información del STJER***

```{r}
produccion = readRDS("D:/Tom's/1 - PASANTIAS/geojus/data/produccion.rds") #Directorio de trabajo
```


```{r}
tabla<-produccion %>% 
  filter(tproducto == "sentencias", circunscripcion != "-") %>%
  group_by(circunscripcion, organismo) %>% 
  summarise(cantidad = sum(cantidad, na.rm = T))
tabla
```
Se observan las distintas circunscripciones.
```{r}
unique(tabla$circunscripcion)
```

***Informacion espacial***

Carga de la informacion espacial a partir de los datos provistos por Catastro Provincial.
Previamente se trató la informacion provista utilizando un software de Sistema de informacióm Geográfica libre, en este caso QGis para obtener las circunscripciones de Chajarí y Federación según lo estipula la Ley 8309 - B.O. 18/01/91.

```{r}
circ <- readOGR( 
  dsn= paste0(getwd(),"/") , 
  layer="merge",
  verbose=FALSE
)
```

```{r}
summary(circ) # Resumen sobre la capa
length(circ) # Cantidad de features, entidades o departamentos
head(circ@data) # Nombre de los departamentos
```

Se observa que los nombres de circunscripciones tanto para la capa de información espacial como la tabla de sentencias contengan la misma cantidad de circunscripciones.

```{r}
dep<-unique(circ@data)$departamen
orden<-order(unique(circ@data)$departamen)
dep[orden]
```
```{r}
unique(tabla$circunscripcion)
```

Se debe eliminar Entre Ríos de la tabla alfanumerica antes de hacer un join.

```{r}
data<-tabla[tabla$circunscripcion!="Entre Ríos",]
data
```

A continuación, debido a que cada circunscripción tiene diferentes organismos, se procede a sumarlos.

Si se desea generar otro tipo de mapa, se debe filtrar esta información alfanumerica primero.
Para este caso se mostrará el total de sentencias por circunscripción sin importar los organismos involucrados.

```{r}
data_tot<- data %>% group_by(circunscripcion) %>% 
  summarise(cantidad = sum(cantidad, na.rm = T))
data_tot
```

***Unión de la informacion***

```{r}
dataf <- merge(circ, data_tot, by.x="departamen", by.y="circunscripcion")
dataf@data
```

Ya tenemos nuestra capa de información geografica lista para ser mapeada. A continuació se verán dos formas de plotear, una utilizando R base con la ayuda del paquete "sp" y otra transformando a dataframe el shapefile y utilizando ggplot2


### Mapeo de la Información Geográfica

Se puede utilizar R base para plotear la capa espacial:

```{r}
par(mar=c(0,0,0,0))
plot(dataf, col="#f2f2f2", bg="gray", lwd=0.25, border=0 )
```
Se plotea la cantidad de sentencias por circunscripcón:
```{r}
spplot(dataf[,2], bg="gray", lwd=0.25, border=0)
```
Se utilza otra paleta de colores
```{r}
colors<-brewer.pal(9,"Blues")
spplot(dataf[,2],col.regions=colors,cuts=8, 
       main="Total sentencias por circunscripción, Provincia de Entre Ríos 2022",
       scales=list(draw=T)
       )
```
Para la escala grafica y norte:
```{r}
#Escala gráfica.
scale = list("SpatialPolygonsRescale", layout.scale.bar(), 
  offset = c(5450000,6215000), scale = 100000, fill=c("transparent","black"))
  text1 = list("sp.text", c(5450000,6235000), "0")
  text2 = list("sp.text", c(5550000,6235000), "100 km")
#Flecha de norte.
arrow = list("SpatialPolygonsRescale", layout.north.arrow(), 
    offset = c(5450000,6620000), scale = 40000)

spplot(dataf[,2],col.regions=colors,cuts=8, sp.layout=list(scale,text1,text2,arrow),
       main="Total sentencias por circunscripción, Provincia de Entre Ríos 2022",
       scales=list(draw=T),
       xlim=c(5400000,5750000),
       ylim=c(6200000,6700000),
       )
```

***Plotear con GGplot2***
Si se desea mapear con ggplot, se debe transformar primero la capa a dataframe, obteniendose una tabla con las coordenadas e informacion alfanumerica para cada circunscripcion:

```{r}
dataf2 <- fortify(dataf, region="departamen")
```

```{r}
dataf3 <- merge(dataf2, data_tot, by.x="id", by.y="circunscripcion")
head(dataf3)
```


```{r}
gg <- ggplot() 

# This line will bring in the drought shapefile
gg <- gg +  geom_polygon(data = dataf3, aes(x=long, y=lat, group=group, fill=cantidad), color = "white", size=0) 
gg
```

