---
title: "Primeros Pasos en la confeccion de mapas con R"
author: "Tomás E. Beckley"
date: "2022-08-06"
output: pdf_document
---

```{r setup, include=FALSE}
knitr::opts_chunk$set(echo = TRUE)
```

```{r, results= 'hide', message=FALSE, warning = FALSE}
library(sf)
library(raster)
library(dplyr)
library(spData)
library(spDataLarge) # install.packages("spDataLarge", repos = "https://geocompr.r-universe.dev")

library(tmap)    # for static and interactive maps
library(leaflet) # for interactive maps
library(ggplot2) # tidyverse data visualization package
```


## Mapas estaticos con paquete "tmap"
Notar que "nz" es un simple feature (sf) y tiene asociado una data frame

```{r}
nz
class(nz)
```
```{r}
nz$geom
```

```{r}
# Add fill layer to nz shape
tm_shape(nz) +
  tm_fill() 
# Add border layer to nz shape
tm_shape(nz) +
  tm_borders() 
# Add fill and border layers to nz shape
tm_shape(nz) +
  tm_fill() +
  tm_borders() 
```
Se puede guardar el mapa como un objeto "tmap" y llamarlo cuando se quiera

```{r}
map_nz = tm_shape(nz) + tm_polygons()
class(map_nz)
```
Se utiliza ahora un raster que contiene la informacion de elevacion 

```{r}
map_nz1 = map_nz +
  tm_shape(nz_elev) + tm_raster(alpha = 0.7)
map_nz1
```

```{r, results= 'hide', message=FALSE, warning = FALSE}
nz_water = st_union(nz) |> st_buffer(22200) |>  # Se crea un buffer de la linea costera 
  st_cast(to = "LINESTRING")                    # |> comando pipeline
map_nz2 = map_nz1 +                             # st_cast transforma a tipo "linea"
  tm_shape(nz_water) + tm_lines()
```

```{r, results= 'hide', message=FALSE, warning = FALSE}
map_nz3 = map_nz2 +
  tm_shape(nz_height) + tm_dots()               # Agrego puntos de altura
```

```{r,message=FALSE}
tmap_arrange(map_nz1, map_nz2, map_nz3)         # Pido que me muestre los tres mapas juntos
```


**Aestetics**
Distintas formas de la estetica que se le puede dar al mapa
```{r, message=FALSE}
ma1 = tm_shape(nz) + tm_fill(col = "red")
ma2 = tm_shape(nz) + tm_fill(col = "red", alpha = 0.3)
ma3 = tm_shape(nz) + tm_borders(col = "blue")
ma4 = tm_shape(nz) + tm_borders(lwd = 3)
ma5 = tm_shape(nz) + tm_borders(lty = 2)
ma6 = tm_shape(nz) + tm_fill(col = "red", alpha = 0.3) +
  tm_borders(col = "blue", lwd = 3, lty = 2)
tmap_arrange(ma1, ma2, ma3, ma4, ma5, ma6)
```
El argumento col no acepta vectores, debe indicarse una string que haga referencia a uno de los atributos de la figura geometrica
```{r}
tm_shape(nz) + tm_fill(col = "Land_area")
```
```{r}
legend_title = expression("Area (km"^2*")")
map_nza = tm_shape(nz) +
  tm_fill(col = "Land_area", title = legend_title) + tm_borders()
map_nza
```
**Trabajando con coropletas**
Se pueden indicar la cantidad de bins, setear los quiebres breaks a mano, elegir colores, etc.

```{r}
m0<-tm_shape(nz) + tm_polygons(col = "Median_income")
breaks = c(0, 3, 4, 5) * 10000
m1<-tm_shape(nz) + tm_polygons(col = "Median_income", breaks = breaks)
m2<-tm_shape(nz) + tm_polygons(col = "Median_income", n = 10)
m3<-tm_shape(nz) + tm_polygons(col = "Median_income", palette = "BuGn")
tmap_arrange(m0, m1, m2, m3)
```

A continuacion se utiliza el argumento "style" para definir que algoritmo usar en la determinacion de los breaks

```{r}
m1<-tm_shape(nz) + tm_polygons(col = "Median_income", style="pretty")
m2<-tm_shape(nz) + tm_polygons(col = "Median_income", style="equal")
m3<-tm_shape(nz) + tm_polygons(col = "Median_income", style="quantile")
m4<-tm_shape(nz) + tm_polygons(col = "Median_income", style="jenks")
m5<-tm_shape(nz) + tm_polygons(col = "Median_income", style="cont")
m6<-tm_shape(nz) + tm_polygons(col = "Island", style="cat")
tmap_arrange(m1, m2, m3, m4, m5, m6)
```

Se agregan algunos elementos de mapa como el norte y la escala

```{r}
map_nz + 
  tm_compass(type = "8star", position = c("left", "top")) +
  tm_scale_bar(breaks = c(0, 100, 200), text.size = 1)
```
```{r}
m1<-map_nz + tm_layout(title = "New Zealand")
m2<-map_nz + tm_layout(scale = 5)
m3<-map_nz + tm_layout(bg.color = "lightblue")
m4<-map_nz + tm_layout(frame = FALSE)
tmap_arrange(m1, m2, m3, m4)
```
**Mapas en facetas**
Util cuando se quiere mostrar la evolucion y cambios de variables

```{r}
urb_1970_2030 = urban_agglomerations |> 
  filter(year %in% c(1970, 1990, 2010, 2030)) # Se filtran los datos de los respectivos años

tm_shape(world) +
  tm_polygons() +
  tm_shape(urb_1970_2030) +
  tm_symbols(col = "black", border.col = "white", size = "population_millions") +
  tm_facets(by = "year", nrow = 2, free.coords = FALSE)   # se pide crear las facetas por años
```
